【裁判字號】    95,訴緝,38
【裁判日期】    951113
【裁判案由】    違反槍砲彈藥刀械管制條例
【裁判全文】
臺灣基隆地方法院刑事判決              95年度訴緝字第38號
公  訴  人  臺灣基隆地方法院檢察署檢察官
被      告  丙○○
                    （現於臺灣基隆看守所附設勒戒處所執行
                      觀察、勒.
指定辯護人  本院公設辯護人  乙○○
上列被告因違反槍砲彈藥刀械管制條例案件，經檢察官提起公訴
（95年度偵字第496 號），本院判決如下︰
    主  文
丙○○未經許可，持有可發射子彈具有殺傷力之改造手槍，累犯
，處有期徒刑年貳月，併科罰金新臺幣伍萬元，罰金如易服勞
役，以新臺幣玖佰元即銀元佰元折算壹日。扣案之仿FN廠1910
型半自動手槍製造之槍枝換裝土造金屬槍管而成之改造手槍壹枝
（含彈匣壹個，槍枝管制編號：0000000000），沒收
。
    事  實
一、丙○○前因違反肅清煙毒條例及麻醉藥品管理條例案件，經
    臺灣高等法院於民國80年10月30日，以80年度上訴字第4199
    號判決判處有期徒刑3 年、6 月，應執行有期徒刑3 年4 月
    確定。又因妨害自由案件，經臺灣桃園地方法院於82年8 月
    21日，以82年度訴緝字第158 號判決判處有期徒刑6 月確定
    。另因違反麻醉藥品管理條例案件，經本院於82年12月30日
    ，以82年度易緝字第59號判決判處有期徒刑6 月確定。上開
    2 案件嗣經本院於83年10月24日，以83年度聲字第417 號裁
    定合併應執行有期徒刑10月確定。復因違反肅清煙毒條例案
    件，經臺灣臺北地方法院於83年11月23日，以83年度訴緝字
    第412 號判決判處有期徒刑3 年6 月確定。又因違反麻醉藥
    品管理條例案件，經本院於84年1 月20日，以83年度訴字第
    470 號判決判處有期徒刑8 月確定。上開2 案件嗣經本院於
    84年7 月19日，以84年度聲字第361 號裁定應執行有期徒刑
    4 年確定。其於83年9 月14日入監接續執行上開有期徒刑3
    年4 月、10月及4 年後，於87年4 月22日假釋出監，91年6
    月12日假釋期滿未經撤銷假釋，未執行之刑以已執行論，而
    視為執行完畢。
二、丙○○明知可發射子彈具有殺傷力之手槍，係公告管制物品
    ，非經中央主管機關許可，不得持有，竟基於非法持有可發
    射子彈具有殺傷力之改造手槍之犯意，於92年3 、4 月間某
    日，未經許可，在花蓮市某處，以新臺幣（下同）5 萬元之
    代價，向姓名年籍不詳綽號「阿隆」之成年男子，購入具有
    殺傷力仿FN廠1910型半自動手槍製造之槍枝換裝土造金屬槍
    管而成之改造手槍1 枝（含彈匣1 個，槍枝管制編號：0000
    000000），而非法持有之。嗣丙○○於95年1 月13日，為警
    持搜索票在基隆市○○區○○街73巷5 號2 樓住處，查獲其
    持有第一級毒品、注射針筒及吸食器等物（施用第一級毒品
    部分，業經本院裁定送觀察勒戒，現執行觀察勒戒中），並
    在其使用之車牌號碼6755─DY自用小客車內查獲上開改造手
    槍1 支，及不具有殺傷力且非槍砲彈藥主要組成零件之改造
    子彈6 顆，始查悉上情。
三、案經基隆市警察局第二分局移送臺灣基隆地方法院檢察署檢
    察官偵查後起訴。
    理  由
壹、程序事項：
    本院95年度聲搜字第42號搜索票、基隆市警察局第三分局95
    年1 月13日搜索扣押筆錄、扣押物品目錄表、內政部警政署
    刑事警察局95年1 月24日刑鑑字第09500009995 號槍彈鑑定
    書、內政部95年3 月24日內授警字第0950870386號函，分係
    公務員職務上製作之紀錄、證明文書，且查無顯不可信之情
    況，合於刑事訴訟法第159 條之4 第1 款之情形，得為證據
    。至扣案之改造手槍1 支，係員警執行搜索而得之物證，查
    無違法搜索之情形，是依法自亦得為證據。
貳、實體事項：
一、上揭事實，迭據被告於警詢、檢察官偵查中及本院審理時坦
    承在卷，並有本院95年度聲搜字第42號搜索票、基隆市警察
    局第三分局95年1 月13日搜索扣押筆錄、扣押物品目錄表等
    影本各1 份附卷可參，且有改造手槍1 支（含彈匣1 個，槍
    枝管制編號0000000000）扣案可佐。再扣案之手槍經送內政
    部警政署刑事警察局以性能檢驗法及試射法鑑定結果，認係
    仿FN廠1910型半自動手槍製造之槍枝換裝土造金屬槍管而成
    之改造手槍，機械性良好，可擊發適用子彈，認具殺傷力，
    此有該局95年1 月24日刑鑑字第09500009995 號槍彈鑑定書
    在卷可稽，是上開扣案之改造手槍具有殺傷力至明。又扣案
    之改造子彈6 顆，不具有殺傷力，且非槍砲彈藥主要組成零
    件之事實，有前引槍彈鑑定書及內政部95年3 月24日內授警
    字第0950870386號函可參，是實行公訴之檢察官於本院95年
    10月4 日進行準備程序時，將起訴書犯罪事實欄中關於被告
    持有子彈零件之事實及所犯法條欄中關於被告涉犯槍砲彈藥
    刀械管制條例第12條第4 項之持有子彈罪之法條，均更正刪
    除（詳該日筆錄第2 頁），是本院就此部分自毋庸予以審理
    ，附此敘明。綜上，本案事證明確，被告未經許可，非法持
    有具有殺傷力之改造槍枝之犯行，堪可認定，應依法論科。
二、論罪科刑：
  (一)查被告行為後，刑法業於94年1 月7 日修正，94年2 月2 日
    修正公布，95年7 月1 日起施行，其中與本件有關係部分之
    第33條第5 款罰金最低數額、第47條累犯、第67及第68條罰
    金最低數額加重規定、第42條第2 項易服勞役之折算標準等
    均業已修正。按「行為後法律有變更者，適用行為時之法律
    ，但行為後之法律有利於行為人者，適用最有利於行為人之
    法律。」，修正後刑法第2 條第1 項定有明文。此條規定係
    規範行為後法律變更所生新舊法律比較適用之準據法，本身
    尚無新舊法比較之問題，於新法施行後，應一律適用新法第
    2 條第1 項之規定，為「從舊從輕」之比較，先予敘明。（
    最高法院95年度第八次刑事庭會議決議一(一)參照）。次按本
    次法律變更，比較時應就罪刑有關之共犯、未遂犯、想像競
    合犯、牽連犯、連續犯、結合犯，以及累犯加重、自首減輕
    暨其他法定加減原因（如身分加減）與加減例等一切情形，
    綜其全部罪刑之結果而為比較（最高法院95年度第八次刑事
    庭會議決議一(一)(四)參照），且比較新舊法之結果，應全部適
    用舊法或新法，不得割裂適用（最高法院87年台非字第400
    號判決意旨參照）。茲就本件新舊法比較結果說明如下：
    1.關於刑法第33條第5 款罰金最低數額修正部分：經查，刑
      法施行法亦於95年6 月14日修正，增訂第1 條之1 ，明訂
      中華民國94年1 月7 日刑法修正施行後，刑法分則編所定
      罰金之貨幣單位為新台幣。94年1 月7 日刑法修正時，刑
      法分則編未修正之條文定有罰金者，自94年1 月7 日刑法
      修正施行後，就其所定數額提高為30倍，但72年6 月26日
      至94年1 月7 日新增或修正之條文，就其所定數額提高為
      3 倍。惟因原本刑法條文罰金之單位為銀元，與新台幣之
      折算比例為3 比1 ，復因罰金罰鍰提高標準條例第1 條之
      適用，罰金數額業已提高10倍，因而實際上所得科處罰金
      之總數，固未提高，惟刑法第33條第5 款之規定經修正後
      ，罰金最低額由銀元1 元以上，修正為新台幣1,000 元以
      上，以百元計算之。因之刑法分則條文中有罰金刑者，其
      罰金之最低額業經修正為新台幣1,000 元以上，被告所犯
      如後所述之槍砲彈藥刀械管制條列第8 條第4 項之罪之法
      定本刑中有罰金刑，經依新法第2 條第1 項規定，比較新
      舊法結果，以修正前舊法之規定較有利於被告（最高法院
      95年度第八次刑事庭會議決議三(一)1.參照）。
    2.被告前曾受如事實欄所載有期徒刑之執行完畢，此有臺灣
      高等法院被告前案紀錄表附卷可考。而查被告行為後，刑
      法關於累犯之規定雖亦於上開期日經修正公布施行，然被
      告於有期徒刑之執行完畢後，5 年以內故意再犯本件有期
      徒刑以上之罪，不論依舊法第47條，或新法第47條第1 項
      之規定，均構成累犯，對被告而言，實質刑罰權內容並未
      變動，自非屬法律變更，應逕依裁判時之新法第47條第1
      項，論以累犯。
    3.舊法第67條規定：「有期徒刑加減者，其最高度及最低度
      同加減之。」、第68條規定：「拘役或罰金加減者，僅加
      減其最高度；新法第67條規定：「有期徒刑或罰金加減者
      ，其最高度及最低度同加減之。」、第68條規定：「拘役
      加減者，僅加減其最高度。」。本件被告所犯之槍砲彈藥
      刀械管制條例第8 條第4 項之罪之法定刑中有罰金刑，而
      被告有如前述累犯之加重原因，經比較新舊法，新法就罰
      金最低度有加重規定，舊法則無，依新法第2 條第1 項規
      定，比較新舊法結果，以被告行為時之舊法對被告較為有
      利（最高法院95年度第八次刑事庭會議決議六(六)參照）。
    4.關於易服勞役之折算標準，舊法第42條第2 項前段規定：
      「易服勞役以一元以上三元以下折算一日。但勞役期間不
      得逾六個月。」，而被告行為時之易服勞役折算標準，依
      95年5 月17日修正公布前罰金罰鍰提高標準條例第2 條前
      段規定，就其原定數額提高為100 倍折算1 日，則被告行
      為時之易服勞役折算標準，應以銀元300 元即新台幣900
      元折算1 日。惟新法第42條第3 項前段規定：「易服勞役
      以新台幣一千元、二千元或三千元折算一日。但勞役期間
      不得逾六個月。」，比較新舊法之結果，以新法較有利於
      被告（最高法院95年度第八次刑事庭會議決議三(二)參照）
      。
    5.綜上所述，因刑法關於罰金刑之最低數額及加重限制規定
      ，已涉及刑罰權內容之變動，而易服勞役之標準，則與法
      定刑度無關，綜合比較罪刑結果，自以涉及刑罰權變動之
      罰金刑最低數額及加重規定之變更，較攸關被告之權益，
      是認以整體適用舊法對被告較為有利。
  (二)核被告所為，係犯槍砲彈藥刀械管制條例第8 條第4 項之未
    經許可持有可發射子彈具有殺傷力槍枝罪。被告持有槍枝之
    行為，雖係自92年3 、4 月間某日起，至95年1 月13日為警
    查獲時止，然因此部分之犯罪，具有行為繼續之性質，為繼
    續犯，應論以單純一罪。被告前曾受如事實欄所載之有期徒
    刑執行完畢，有前引臺灣高等法院被告前案紀錄表在卷可按
    ，其於有期徒刑執行完畢後，5 年以內故意再犯本件有期徒
    刑以上之罪，為累犯，應依新法第47條第1 項規定，加重其
    刑。
  (三)爰審酌被告持有改造槍枝，雖危及社會秩序，然數量僅有1
    枝，且未經查獲同時持有具有殺傷力之子彈，危害程度尚非
    至鉅，暨其犯後坦承犯行等一切情狀，量處如主文所示之刑
    ，併依舊法第42條第2 項，就罰金部分諭知易服勞役之折算
    標準。
四、扣案具有殺傷力之仿FN廠1910型半自動手槍製造之槍枝換裝
    土造金屬槍管而成之改造手槍1 枝（含彈匣1 個，槍枝管制
    編號：0000000000），係違禁物，應依舊法第38條第1 項第
    1 款規定宣告沒收（從刑附屬於主刑，除法律有特別規定，
    原則上依主刑所適用之法律，最高法院95年度第八次刑事庭
    會議決議一(五)參照）。至扣案之改造子彈6 顆，不具有殺傷
    力，亦非槍砲彈藥之主要零件，已如前認定，自非違禁物，
    爰不予宣告沒收，附此敘明。
據上論斷，應依刑事訴訟法第299 條第1 項前段，槍砲彈藥刀械
管制條例第8 條第4 項，刑法第11條前段、第2 條第1 項、第47
條第1 項、修正前刑法第42條第2 項、修正前刑法第38條第1 項
第1 款，修正前罰金罰鍰提高標準條例第2 條，現行法規所定貨
幣單位折算新臺幣條例第2 條，判決如主文。
本案經檢察官甲○○到庭執行職務。
中    華    民    國    95    年    11    月    13    日
                  刑事第二庭審判長法  官   王敏慧
                                  法  官   許心
                                  法  官   劉桂金
以上正本證明與原本無異。
對於本件判決如有不服，應於收受送達後10日內，向本院提出上
訴書狀，上訴於臺灣高等法院，並按他造當事人之人數附具繕本
。
中    華    民    國    95    年    11    月    13    日
                                  書記官   鄧順生
附錄論罪法條：
槍砲彈藥刀械管制條例第8條
未經許可，製造、販賣或運輸鋼筆槍、瓦斯槍、麻醉槍、獵槍、
空氣槍或第4 條第1 項第1 款所定其他可發射金屬或子彈具有殺
傷力之各式槍砲者，處無期徒刑或5 年以上有期徒刑，併科新臺
幣1千 萬元以下罰金。
未經許可，轉讓、出租或出借前項所列槍枝者，處5 年以上有期
徒刑，併科新臺幣1 千萬元以下罰金。
意圖供自己或他人犯罪之用，而犯前二項之罪者，處無期徒刑或
 7 年以上有期徒刑，併科新臺幣 1 千萬元以下罰金。
未經許可，持有、寄藏或意圖販賣而陳列第 1 項所列槍枝者，處
3年以上10年以下有期徒刑，併科新臺幣700萬元以下罰金。
第 1 項至第 3 項之未遂犯罰之。


司法院資訊處製作；財團法人民間司法改革基金會備份。
